臺灣臺北地方法院刑事判決　　　　　　　 94年度訴字第800號
公　訴　人　臺灣臺北地方法院檢察署檢察官
被　　　告　甲○○
選任辯護人　周彥憑律師
　　　　　　柯士斌律師
上列被告因常業詐欺案件，經檢察官提起公訴（九十四年度偵緝
字第四六一號），而本院於通常程序之準備程序進行中訊問被告
，被告先就被訴事實為有罪之陳述，經告以簡式審判之旨，並聽
取當事人之意見，合議庭裁定行簡式審判程序後，判決如下：
    主    文
甲○○幫助共同意圖為自己不法之所有，以詐術使人將本人之物
交付，處拘役伍拾玖日，如易科罰金，以佰元折算壹日。
    犯罪事實
一、甲○○明知詐欺集團專門收集人頭手機門號、帳戶用以犯罪
    之社會現象層出不窮之際，能預見若將自己所申請之手機門
    號提供他人使用，將使詐欺集團份子得以透過手機門號撥打
    電話以為施用詐術，使他人陷於錯誤而將款項匯入詐欺集團
    所指定之帳戶，再加以提領，因而幫助他人遂行詐騙行為，
    竟仍基於幫助詐欺之不確定故意，於民國（下同）九十二年
    九月間，向設於臺北縣板橋市○○路○段三百三十四號之和
    信電訊股份有限公司申請手機門號0000000000號
    後，旋即以新臺幣（下同）一、二千元之代價交與詐欺集團
    人員乙○○（待到案後另行審結）轉交詐欺集團人員使用。
    嗣陳樂彼（業經檢察官以九十三年度偵字第九四０三號認其
    於本案所涉部分為本院九十二年度簡字第四二五一號判決效
    力所及而為不起訴處分）於九十二年十月間，見刊登於報紙
    分類廣告所留之上開手機門號，隨即撥打該手機門號與真實
    姓名、年籍均不詳、綽號「阿明」、而與乙○○具有共同犯
    意聯絡之成年男子，並於九十二年九月十五日，分別向彰化
    銀行中山北路分行（設臺北市○○○路○段一百十一號，下
    稱彰銀中山分行）及合作金庫圓山分行（設臺北市中山區○○○路○段八十九之四號，下稱合庫圓山分行）辦理開立帳
    戶，並於開戶手續完成後，旋以每本帳戶一千元之代價，在
    上揭銀行附近等地，將其所有之前開彰銀中山分行（帳號：
    00000000000000號）、合庫圓山分行（帳號：
    0000000000000號）帳戶之存摺、金融卡及密碼交付與「阿
    明」；嗣上開詐欺集團人員取得該存摺、金融卡及密碼後，
    即基於意圖為自己不法所有之犯意，透過電話撥打給被害人
    ，佯以被害人之親屬發生車禍或撞倒路人等事故為由，需一
    筆和解金云云，指示將自身帳戶內之款項轉帳至陳樂彼上開
    帳戶內，旋即由詐欺集團成員將款項領出，以此方式詐騙不
    特定人；嗣於九十二年十月二十日，丙○○接獲如前開所述
    之電話，誤以為其子發生交通事故而需給付和解金，致陷於
    錯誤，即至位於台中市○○路一百三十五號中興商業銀行民
    權分行（現改制為聯邦商業銀行民權分行），依照該詐欺集
    團成員之指示匯款五十萬元至陳樂彼上開彰銀中山分行之帳
    戶內，隨即由俗稱「車手」之乙○○將上開款項予以提領。
    嗣丙○○察覺情況有異，始報警循線查知上情。
二、案經丙○○訴由臺中市政府警察局第一分局轉請臺北市政府
    警察局中山分局移送臺灣臺北地方法院檢察署檢察官偵查起
    訴。
    理    由
一、上開犯罪事實，業據告訴人丙○○及證人陳樂彼分別於警詢
    時證述明確（見九十三年度偵字第九四０三號卷第五十四頁
    、第三十二頁、第三十三頁），並有告訴人綜合存款簿及匯
    款單資料（見前開偵查卷第五十五頁至第五十七頁）、和信
    電訊股份有限公司門號用戶資料（見前開偵查卷第五十頁、
    第五十一頁）、彰銀新莊分行錄影帶翻拍相片九幀（見前開
    偵查卷第十一頁至第十五頁）在卷可證，此外，亦據被告甲○○於警詢、偵查及本院審理時供承不諱（見前開偵查卷第
    三十五頁、第三十六頁、九十四年度偵緝字第四六一號卷第
    二十四頁、本院九十四年十月十四日審判筆錄參照）；
二、又手機門號，攸關個人隱私權之保障，除非本人或與本人具
    有密切關係者，難認有何理由可允他人自由使用私人之手機
    門號，一般人亦均有應妥善保管上開物件，防止被他人冒用
    之認知，且近來詐欺集團犯案猖獗，每每利用人頭手機門號
    為犯罪工具，自能預見若任意提供自己手機門號供不明人士
    使用，將使詐欺集團份子得藉以施用詐術，使他人陷於錯誤
    而將款項匯入詐欺集團所指定之帳戶，再加以提領，因而幫
    助他人遂行詐欺行為之不確定故意，是被告將手機門號交予
    他人使用，自具有幫助他人遂行詐騙行為之不確定故意，甚
    為灼然。是依(一)告訴人丙○○及證人陳樂彼之證述、(二)上開
    告訴人之綜合存款簿及匯款單資料、和信電訊股份有限公司
    門號用戶資料、彰銀新莊分行錄影帶翻拍相片等補強證據已
    足資擔保被告於警詢、偵查及本院審理時所為之上開任意性
    自白具有相當程度之真實性，而得使本院確信被告前述自白
    之犯罪事實確屬真實，從而依刑事訴訟法第一百五十六條第
    一項「被告之自白，非出於強暴、脅迫、利誘、詐欺、疲勞
    訊問、違法羈押或其他不正之方法，且與事實相符者，得為
    證據。」及同條第二項「被告之自白，不得作為有罪判決之
    唯一證據，仍應調查其他必要之證據，以察其是否與事實相
    符。」規定，本院自得依被告前述自白及該補強證據認定被
    告確有為前述幫助詐欺之犯行，本件事證明確，被告之犯行
    堪以認定。
三、另按刑法上之幫助犯，係對於犯罪與正犯有共同之認識，而
    以幫助之意思，對於正犯資以助力，而未參與實施犯罪之行
    為者而言（最高法院七十五年度台上字第一五○九號、八十
    八年度台上字第一二七○號判決亦同此意旨）。是以，如未
    參與實施犯罪構成要件之行為，且係出於幫助之意思提供助
    力，即屬幫助犯，而非共同正犯。本件被告基於幫助之犯意
    ，提供前述手機門號予乙○○，並供乙○○所屬之詐欺集團
    成員使用，已如前述，詐欺集團成員間具有犯意之聯絡，該
    詐欺集團之人員並利用被告之幫助，使告訴人在遭該詐欺集
    團之人員施用詐術後而陷於錯誤，因而匯款至陳樂彼所提供
    之前揭帳戶，是被告所為係參與詐欺罪構成要件以外之行為
    ，應認其所為係幫助犯而非正犯行為。核被告所為，係犯刑
    法第三十條第一項、第二十八條、第三百三十九條第一項幫
    助共同詐欺取財罪。被告幫助他人犯前開罪名，爰依刑法第
    三十條第二項之規定，按正犯之刑減輕之。起訴書雖認被告
    涉犯幫助常業詐欺嫌，惟依卷內資料，僅可證明前述乙○○
    所屬之詐欺集團有詐欺告訴人一次之行為，尚無證據足資佐
    認該詐欺集團係恃前揭詐得款項維生，而以之為常業等情，
    因犯罪之基本事實相同，起訴法條自應予變更為刑法第三百
    三十九條第一項詐欺取財罪之幫助犯。爰審酌被告犯罪之動
    機雖僅在圖得微薄利益，然其出售手機門號供他人使用，使
    犯罪之人得以逃避犯罪之查緝，助長犯罪歪風，原不宜輕縱
    ，以維社會治安，惟慮及被告本身為智能不足，有衛生署基
    隆醫院及長庚紀念醫院診斷證明書各一紙在本院卷可稽，對
    於事理之判斷較一般人為差，且其所得財物不多，犯後又坦
    承犯行等一切情狀，從輕量處如主文所刑，並諭知易科罰金
    之折算標準。至被告交予乙○○之上開手機門號，雖係供犯
    罪所用之物，但未經扣案，迄今仍未取回，且非義務沒收之
    物，爰不為沒收之諭知，附此敘明。
據上論斷，應依刑事訴訟法第二百七十三條之一第一項、第二百
九十九條第一項前段、第三百條，刑法第三百三十九條第一項、
第三十條第一項前段、第二項、第二十八條、第四十一條第一項
前段，罰金罰鍰提高標準條例第一條前段、第二條，判決如主文
。
本案經檢察官蕭斌志到庭執行職務。
中　　華　　民　　國　　94　　年　　10　　月　　28　　日
　　　　　　　　　刑事第九庭    法　官　官信成
本件正本證明與原本無異。
如不服本判決，應於判決送達後十日內向本院提出上訴狀（應抄
附繕本）。被害人如對於本判決不服者，應具備理由請求檢察官
上訴，其上訴期間之計算係以檢察官收受判決正本之日期為準。
　　　　　　　　　　　　　　　　書記官　陳靜君
中　　華　　民　　國　　94　　年　　10　　月　　28　　日
附錄本案論罪科刑法條全文：
中華民國刑法第三百三十九條
（普通詐欺罪）
意圖為自己或第三人不法之所有，以詐術使人將本人或第三人之
物交付者，處五年以下有期徒刑、拘役或科或併科一千元以下罰
金。
以前項方法得財產上不法之利益或使第三人得之者，亦同。
前二項之未遂犯罰之。
